臺灣桃園地方法院刑事判決　　　　　　 96年度簡上字第475號
上　訴　人
即　被　告　甲○○
上列上訴人即被告因家暴傷害案件，不服本院於民國96年5 月25
日所為之96年度壢簡字第518 號第一審簡易判決（聲請簡易判決
處刑案號：96年度偵字第1412號）提起上訴，本院管轄第二審合
議庭判決如下：
    主  文
原判決撤銷。
甲○○傷害人之身體，處有期徒刑貳月，如易科罰金，以新臺幣
壹仟元折算壹日，減為有期徒刑壹月，如易科罰金，以新臺幣壹
仟元折算壹日；又傷害人之身體，處有期徒刑參月，如易科罰金
，以新臺幣壹仟元折算壹日，減為有期徒刑壹月又拾伍日，如易
科罰金，以新臺幣壹仟元折算壹日；應執行有期徒刑貳月，如易
科罰金，以新臺幣壹仟元折算壹日。緩刑貳年，緩刑期內付保護
管束。
    事　實
一、甲○○與乙○○（聲請書誤載為盧宜芊）係夫妻，為家庭暴
    力防治法第3 條所定之家庭成員關係，平日感情不睦。民國
    95年8 月28日凌晨0 時30分許，甲○○與乙○○在桃園縣平
    鎮市○○街80號5 樓住處因故發生口角，甲○○基於傷害他
    人身體之犯意，持玻璃壺擲向乙○○，並徒手毆打之，致乙
    ○○受有左手擦傷1 公分、右小腿挫瘀傷2X6 公分、左前臂
    瘀傷之傷害；又於95年11月26日夜間（聲請書誤載為95年11
    月28日），在上開住處內，乙○○質疑甲○○有外遇，兩人
    又起爭執，甲○○又另行基於傷害他人身體之犯意，持高爾
    夫球桿毆打乙○○，致乙○○受有右手部擦挫瘀傷2X4 公分
    及後背、顏面挫傷之傷害。
二、案經乙○○訴請臺灣桃園地方法院檢察署檢察官偵查後，聲
    請簡易判決處刑。
 　 理  由
一、訊據被告甲○○於本院第二審審理中已坦承上開犯行，核與
    告訴人乙○○於警詢證述之情形大致相合，並有證人即被告
    與告訴人之女兒楊羽濡於偵查中證稱：父母常吵架，父親曾
    拿窗簾吊桿打母親，伊還幫母親就背後的傷拍照等語明確，
    復有壢新醫院診斷證明書2 紙在卷足參，可認被告自白與事
    實相合。綜上，被告2 次傷害告訴人之犯行明確，應依法論
    科。
二、核被告甲○○所為，均係犯刑法277 條第1 項之傷害罪。經
    查被告行為後，家庭暴力防治法業於96年3 月28日修正全文
    並公布施行，其中修正前第2 條第2 項關於家庭暴力罪之定
    義，移列為現行法第2 條第2 款，定義文字未有修正；而修
    正後第3 條第1 款就家庭成員之定義文字雖亦未有修正，惟
    不論第2 條或第3 條，均因該法全文修正，已屬實質上有所
    修正，應依刑法第2 條第1 項之「從舊從輕原則」，而為新
    舊法比較，經比較被告行為時即修正前家庭暴力防治法第2
    條第2 項、第3 條第1 款，以及裁判時即現行家庭暴力防治
    法第2 條第2 款、第3 條第1 款，行為後之法律並未較有利
    於被告，自應適用被告行為時即修正前家庭暴力防治法之規
    定。查被告與告訴人乙○○為配偶關係，2 人間具有修正前
    家庭暴力防治法第3 條第1 款所定之家庭成員關係，被告所
    犯為家庭暴力罪。被告先後2 次傷害告訴人犯行，時間間隔
    長達3 月，犯罪動機、目的有異，顯見犯意各別，應予分論
    併罰之。原審審酌刑法第57條之一切情狀，引用刑法第27 7
    條第1 項、第51條第5 款、第41條第1 項、第2 項，分別量
    處有期徒刑2 月、3 月，定應執行之刑為有期徒刑4 月，並
    諭知易科罰金之折算標準，固非無見，惟中華民國96年罪犯
    減刑條例於96年6 月15日制定，於96年7 月16日施行，被告
    所犯刑法第277 條第1 項普通傷害罪，係於96年4 月24日前
    所犯，非屬該條例第3 條限制減刑之罪，又無其他不得減刑
    之情形，應依該條例第2 條第1 項第3 款之規定，各減輕其
    刑2 分之1 ，原審判決時未及審酌上情而予減刑，且漏未引
    用刑法施行法第1 條之1 第1 項、第2 項前段，容有未洽，
    自應由本院第二審將原判決撤銷後自為判決。被告認原審量
    刑過重提起本件上訴，惟法官於有罪判決中，究應如何量處
    罪刑，為實體法賦予審理法官裁量之刑罰權事項，法官行使
    此項裁量權，自得依據個案情節，參諸刑法第57條所定各款
    犯罪情狀之規定，於該法定刑度範圍內，基於合義務性之裁
    量，量處被告罪刑；質言之，法官為此量刑之裁量權時，除
    不得逾越法定刑或法定要件外，尚應符合法規範之體系及目
    的，遵守一般有效之經驗及論理法則等法原則，亦即應兼顧
    裁量之外部及內部性，如非顯然有裁量逾越或裁量濫用之違
    法情事，自不得任意指摘為違法，此亦為最高法院歷年多起
    判例所宣示之原則（參見最高法院80年臺非字第473 號判例
    、75年臺上字第7033號判例、72年臺上字第6696號判例、72
    年臺上字第36747 號判例等），原審已斟酌刑法第57條之一
    切情狀，而分別判處被告有期徒刑2 月、3 月，定應執行之
    刑為有期徒刑4 月，並無逾越法定刑度，亦無量刑失當之情
    況，且告訴人於本院第一審判決後始提出刑事撤回告訴狀，
    並表明希望法院對被告從輕量刑，有刑事撤回告訴狀1 紙在
    原審卷可稽，被告認原審量刑過重，提起本件上訴，並無理
    由。爰審酌被告犯罪之動機、目的、犯罪手段、犯罪所生之
    危害，事後已坦承犯行，且與告訴人達成和解，告訴人不願
    再追究被告刑責，暨被告平日素行、智識程度等一切情狀，
    而分別量處如主文所示之刑，再依中華民國96年罪犯減刑條
    例第2 條第1 項第3 款之規定，各減其刑期2 分之1 ，並諭
    知易科罰金之折算標準及定應執行之刑示懲。末查，被告未
    曾受有期徒刑以上刑之宣告，有臺灣高等法院被告前案紀錄
    表可參，因一時短於思慮致罹刑章，於犯罪後又與告訴人達
    成和解，被告亦已與告訴人離婚，並給付告訴人新臺幣140
    萬元，有被告與告訴人之離婚協議書、支票影本各1 份在卷
    可按，經此刑之教訓後，當知所警惕，信無再傷害告訴人之
    虞，本院認前開對其宣告之刑，以暫不執行為適當，爰宣告
    緩刑2 年，予其自新。又被告所犯為家庭暴力罪，家庭暴力
    防治法於96年3 月28日修正後，將修正前家庭暴力防治法第
    30條第1 項宣告緩刑應付保護管束之規定移列至第38條第1
    項，文字並未修正，而該保護管束處分並非拘束人身自由之
    保安處分，應依刑法第2 條第2 項規定，適用裁判時即修正
    後家庭暴力防治法第38條第1 項規定，宣告在緩刑期內併付
    保護管束。
據上論斷，應依刑事訴訟法第455 條之1 第1 項、第3 項、第36
4 條、第369 條第1 項前段、第299 條第1 項前段，修正前家庭
暴力防治法第2 條第2 項、修正後家庭暴力防治法第38條第1 項
，刑法第11條前段、第2 條第1 項前段、第2 項、第277 條第1
項、第51條第5 款、第41條第1 項前段、第2 項、第74條第1 項
第1 款，中華民國96年罪犯減刑條例第2 條第1 項第3 款、第7
條、第9 條，刑法施行法第1 條之1 第1 項、第2 項前段，判決
如主文。
本案經檢察官徐文豪到庭執行職務。
中　　華　　民　　國　　96　　年　　11　　月　　23　　日
                 臺灣桃園地方法院刑事第四庭
                     審判長法  官    黃斯偉
                           法  官    曾雨明
                           法  官    蘇昭蓉
以上正本證明與原本無異。
不得上訴。
                           書記官    黃俊燁
中　　華　　民　　國　　98　　年　　12　　月　　14　　日
附錄法條：刑法第277條
中華民國刑法第277條
（普通傷害罪）
傷害人之身體或健康者，處 3 年以下有期徒刑、拘役或 1 千元
以下罰金。
犯前項之罪因而致人於死者，處無期徒刑或 7 年以上有期徒刑；
致重傷者，處3 年以上10年以下有期徒刑。
